【裁判字號】    97,易,2606
【裁判日期】    971112
【裁判案由】    詐欺
【裁判全文】
臺灣板橋地方法院刑事判決              97年度易字第2606號
公  訴  人  臺灣臺南地方法院檢察署檢察官
被      告  乙○○
上列被告因詐欺案件，經檢察官提起公訴（九十七年度偵字第一
九六八三號），本院判決如下：
    主  文
乙○○幫助意圖為自己不法之所有，以詐術使人將本人之物交付
，累犯，處有期徒刑肆月，如易科罰金，以銀元佰元即新台幣
玖佰元折算壹日。減為期徒刑貳月，如易科罰金，以銀元佰元
即新台幣玖佰元折算壹日。
    事  實
一、乙○○前曾於民國九十一年間因犯妨害風化罪，經本院於九
    十二年九月二十九日以九十一年度訴字第四四八號判處有期
    徒刑一年二月，緩刑四年確定；復於緩刑期間之九十三年間
    因犯妨害風化罪，經本院於九十四年三月三十一日以九十三
    年度簡字第四一五一號判處有期徒刑四月確定，嗣經撤銷前
    案緩刑，上開二罪接續執行，於九十五年一月十三日縮短刑
    期執行完畢出監。又於九十三年間因違反臺灣地區與大陸地
    區人民關係條例案件，經本院於九十五年十一月三日以九十
    四年度訴字第一五九八號判處有期徒刑三月確定，於九十六
    年四月十一日易科罰金執行完畢（均構成累犯）。詎猶不知
    悔改，明知藉由取得人頭帳戶要求被害人依指示匯款入帳以
    避免追查，已為現今社會詐欺集團遂行其詐欺取財犯罪之重
    要環節，雖因此預見交付其之金融帳戶予不熟識之他人使用
    ，將可幫助上開犯罪集團成員於著手詐欺犯行後，持之要求
    被害人匯款入帳而作為詐欺犯罪工具之不法使用，仍未違其
    本意，基於幫助詐欺取財之犯意，於九十四年五月十一日、
    十二日間某時，在不詳地點，將其本人所有，在中國信託商
    業銀行雙和分行（以下稱中國信託商業銀行）所開立之帳號
    000000000000號帳戶存簿、提款卡、密碼資料
    ，交付予某真實姓名年籍不詳之詐欺集團成員，藉此幫助該
    詐財集團向不特定民眾遂行詐欺取財犯行，並掩飾及隱匿因
    此取得之財物。嗣該詐財集團成員即基於詐欺取財之犯意，
    於九十四年五月十五日九時許，撥打電話予甲○○，向甲○
    ○佯稱係經濟犯罪管制中心林主任，告知甲○○信用卡帳款
    未繳，要求甲○○至銀行提款機為對帳手續，並訛稱甲○○
    金融帳戶有問題，若未將存款先行領出，將無法再行使用，
    要求甲○○將存款存入指定之中央存保局帳戶，以保障其存
    款，日後並可享有新台幣（以下同）一百萬元之低利貸款，
    致甲○○陷於錯誤，依對方指示，於同（十五）日前往鄰近
    之中國信託商業銀行存款機，分別存入八萬四千元、六千元
    至乙○○上開帳戶內。嗣甲○○發覺受騙，報警處理，始循
    線查悉上情。
二、案經被害人甲○○訴由臺北縣政府警察局永和分局報告臺灣
    板橋地方法院檢察署檢察官偵查起訴。
    理  由
一、按被告以外之人於審判外之陳述，雖不符刑事訴訟法第一百
    五十五條之一至第一百五十九條之四之規定，而經當事人於
    審判程序同意作為證據，法院審酌該言詞陳述或書面陳述作
    成時之情況，認為適當者，亦得為證據；當事人、代理人或
    辯護人於法院調查證據時，知有刑事訴訟法第一百五十九條
    第一項不得為證據之情形，而未於言詞辯論終結前聲明異議
    者，視為有前項之同意，刑事訴訟法第一百五十九條之一、
    第一百五十九條之五第一項、第二項分有明文。經查，本判
    決下列所引用之被告以外之人於審判外之陳述，檢察官、被
    告於本院言詞辯論終結前均未聲明異議，本院審酌上開證據
    資料製作時之情況，尚無違法不當及證明力明顯過低之瑕疵
    ，亦認為以之作為證據應屬適當，故揆諸前開規定，認前揭
    證據資料有證據能力。
二、被告乙○○坦承曾於九十四年五月十一日在中國信託商業銀
    行開立存款帳戶，然矢口否認提供其存款帳戶之存摺、金融
    卡及密碼予不詳犯罪集團使用，辯稱：伊申辦上開帳戶係為
    了申辦中國信託商業銀行信用卡轉帳之用，上開帳戶辦好之
    後，即放置在臺北市南港之租屋處內，入獄時被前女友扔掉
    ，出獄後始知被列警示帳戶云云。然查：(一)被害人甲○○將
    款項存入被告乙○○中國信託商業銀行雙和分行帳戶內之事
    實，業經被害人甲○○於警詢中指訴綦詳，復有被告之立帳
    申請書、印鑑卡、對帳單及被害人之中國信託客戶交易明細
    表二紙附卷可資佐證；(二)被告固辯稱其於九十四年五月十一
    日在中國信託商業銀行申請開戶，係為了申辦中國信託商業
    銀行信用卡轉帳之用，然被告復直承其並未申辦中國信託商
    業銀行信用卡，故被告辯稱其伊申辦上開帳戶係為了申辦中
    國信託商業銀行信用卡轉帳乙節，已不足採。又被告於九十
    四年五月十一日開戶之後，帳戶內即有十元至百元之小額款
    項匯入及轉出，至同月十五日被害人甲○○之款項即存入被
    告之上開帳戶中，並隨即被設定為警示帳戶，而被告於九十
    四年六月七日始入監服刑，有臺灣高等法院被告前案紀錄表
    在卷可按，而被告僅稱，其不知帳戶內款項之進出云云，顯
    然被告申辦了上開帳戶，取得存簿、提款卡、密碼資料之後
    ，隨即交予詐欺集團測試並使用，對該帳戶未再聞問，與其
    是否入監、租屋處物品是否被女友丟棄，並無任何關聯。(三)
    自政府開放金融業申請設立以來，金融機構大量增加，使一
    般人申請存款帳戶極為容易、便利，實無向他人購買或蒐集
    金融機構帳戶之必要，亦無將存款存放於他人帳戶之理。因
    之，被告將其所有上開帳戶提供予他人使用，對該蒐集帳戶
    之人將可能以該帳戶供作詐欺取財之非法用途乙節，應有所
    預見，竟不違背其本意，仍提供其所有上開帳戶之存摺、金
    融卡及密碼等物予他人使用，是被告具有幫助犯罪之不確定
    故意甚明，被告所辯顯無足採，其罪行應堪認定。
三、按被告行為後，刑法及其施行法業於九十五年七月一日修正
    施行，關於新舊法律變更之比較適用，原則上應就罪刑有關
    之共犯、未遂犯、想像競合犯、牽連犯、連續犯、結合犯，
    以及累犯加重、自首減輕暨其他法定加減原因（如身分加減
    ）與加減例等一切情形，綜其全部罪刑之結果而為比較（最
    高法院九十五年第八次會議關於中華民國刑法九十四年修正
    施行後之法律比較適用決議第一點第(四)小點參照），而此次
    修法與本案罪刑相關者，有刑法第四十一條、第三十三條第
    五款等規定，本院認(一)就易科罰金之折算標準部分，如依修
    正前刑法第四十一條第一項及修正前罰金罰鍰提高標準條例
    第二條之規定，應以銀元三百元即新臺幣九百元折算一日，
    惟若依修正後刑法第四十一條第一項前段（原罰金罰鍰提高
    標準條例第二條已同時刪除）之規定，應以新臺幣一千元、
    二千元或三千元折算一日，二者相較之下，應以修正前之規
    定較有利於被告；(二)就刑法第三十三條第五款部分言之，本
    案被告所犯刑法第三百三十九條第一項本身雖未修正，但修
    正後刑法第三十三條第五款亦已將罰金刑調整為新臺幣一千
    元以上，以百元計算，故本條項罰金刑度部分已變更為「新
    臺幣三萬元以下，新臺幣一千元以上」，經比較前後規定之
    刑度，應以修正前之規定對被告較為有利；(三)經綜合比較前
    述各項法律變更之結果後，本案因修正後之規定並未對被告
    更為有利，依據刑法第二條第一項前段，應一體適用修正前
    刑法及修正前罰金罰鍰提高標準條例之規定。(四)惟就累犯部
    分，修正後刑法第四十七條雖增定第二項，並將第一項修正
    為受徒刑之執行完畢，或一部之執行而赦免後，五年以內「
    故意」再犯有期徒刑以上之罪者，為累犯，然因被告本案犯
    行屬故意犯罪，無論依據修正前後之規定，均將成立累犯，
    故逕依修正後之規定。
四、按幫助犯之成立，主觀上行為人須有幫助故意，客觀上須有
    幫助行為，意即須對於犯罪與正犯有共同之認識，而以幫助
    之意思，對於正犯資以助力，而未參與實施犯罪之行為者而
    言（最高法院七十五年度臺上字第一五○九號、八十八年度
    臺上字第一二七○號判決意旨參照）。被告乙○○將其所申
    請中國信託商業銀行帳戶之存摺、提款卡及密碼提供予真實
    姓名、年籍之不詳成年人所屬詐欺集團使用，使該詐欺集團
    作為對被害人實施詐欺取財犯罪之取款工具，顯係基於幫助
    他人實施詐欺取財犯罪之犯意，所為提供金融帳戶之行為，
    亦屬刑法詐欺罪構成要件以外之行為。核被告所為，係犯刑
    法第三十條第一項前段、第三百三十九條第一項之幫助詐欺
    取財罪。又被告以幫助之意思，參與構成要件以外之行為，
    為幫助犯，依刑法第三十條第二項規定，依正犯之刑減輕之
    。末查，被告前受有如事實欄第一項所載之犯罪科刑及執行
    情形，有臺灣高等法院被告前案紀錄表一份在卷可按，其於
    受有期徒刑之執行完畢後，五年以內故意再犯本件有期徒刑
    以上之罪，為累犯，應依刑法第四十七條第一項之規定加重
    其刑，並先加後減之。爰審酌被告將存摺、提款卡及密碼提
    供予他人使用，助長他人犯罪，增加被害人尋求救濟及治安
    機關查緝犯罪之困難，危害被害人財產安全及社會治安，且
    被告犯罪後否認犯行，不知悔悟，犯後態度不佳等一切情狀
    ，量處如主文所示之刑，並諭知易科罰金之折算標準，以資
    懲儆。又被告行為後，中華民國九十六年罪犯減刑條例業於
    九十六年七月十六日公布施行，被告之犯罪時間在九十六年
    四月二十四日以前，合於減刑條件，依法應予以減刑，並諭
    知易科罰金之折算標準。
五、被告提供犯罪集團使用之中國信託商業銀行雙和分行所開立
    之帳號000000000000號帳戶存簿及提款卡，雖
    屬被告所有，惟業經交付予不詳犯罪集團而未扣案，為免日
    後執行沒收困難，爰不為沒收之諭知。
據上論斷，應依刑事訴訟法第二百九十九條第一項前段，刑法第
二條第一項前段、第三十條第一項前段、第二項、第三百三十九
條第一項、刑法第四十七條第一項、第四十一條第一項前段，中
華民國九十六年罪犯減刑條例第二條第一項第三款、第七條、罰
金罰鍰提高標準條例第一條前段、修正前罰金罰鍰提高標準條例
第二條，判決如主文。
本案經檢察官林俊峰到庭執行職務。
中    華    民    國    97    年    11    月    12    日
                  刑事第七庭審判長法  官  潘  翠  雪
                                  法  官  楊  明  佳
                                  法  官  陳  昭  筠
上列正本證明與原本無異。
如不服本判決，應於送達後十日內敘明上訴理由，向本院提出上
訴狀
                                  書記官  江  文  彬
中    華    民    國    97    年    11    月    12    日
附錄本案論罪科刑法條全文：
中華民國刑法第339條
（普通詐欺罪）
意圖為自己或第三人不法之所有，以詐術使人將本人或第三人之
物交付者，處5年以下有期徒刑、拘役或科或併科1千元以下罰金
。
以前項方法得財產上不法之利益或使第三人得之者，亦同。
前二項之未遂犯罰之。


司法院資訊處製作；財團法人民間司法改革基金會備份。
